臺灣桃園地方法院刑事判決　　　　　　　100年度訴字第130號
公　訴　人　臺灣桃園地方法院檢察署檢察官
被　　　告　吳建青
　　　　　　黃詠璇
共　　　同
指定辯護人　本院公設辯護人　彭詩雯
上列被告等因毒品危害防制條例案件，經檢察官提起公訴（100
年度偵字第2197號），本院判決如下：
    主  文
吳建青製造第四級毒品未遂，處有期徒刑貳年，扣案如附表所示
之物均沒收。
黃詠璇幫助製造第四級毒品未遂，累犯，處有期徒刑壹年參月。
    事  實
一、黃詠璇於民國95年間因施用毒品案件，經臺灣桃園地方法院
    95年度訴字第1051號刑事判決判處有期徒刑8 月確定，於97
    年5 月7 日執行完畢。緣吳建青與黃詠璇為男女朋友，於10
    0 年1 月間，2 人同居於桃園縣中壢市○○○街128 號2 樓
    ，吳建青因自網路上購得教授製造第四級毒品之光碟而習得
    製造第四級毒品假麻黃之知識，其明知假麻黃係毒品危
    害防制條例第2 條第2 項第4 款所定之第四級毒品，非經許
    可不得製造、持有（持有第四級毒品純質淨重達20公克以上
    詳見後敘），竟基於製造第四級毒品假麻黃之犯意，於10
    0 年1 月初開始，陸續在上址張羅製造假麻黃所需之相關
    設備、物品與感冒藥錠後，開始著手製造假麻黃，吳建青
    先將感冒藥錠泡入水中，泡至藥錠顆粒狀消失時，用濾布過
    濾去除雜質，至同年月6 日晚間11時50分許為警查獲時止，
    吳建青僅取得尚未完成過濾及蒸乾溶劑程序之含有假麻黃
    濃度不等之液態半成品，因遭警查獲而製造不遂。而黃詠璇
    於上開期間，明知男友吳建青從事製毒乙事，竟基於幫助製
    造第四級毒品之犯意，為吳建青購買製毒所用之丙酮、酒精
    ，並協助清洗製毒用器皿，以此方式為吳建青製毒提供助力
    。嗣員警獲報，於100 年1 月6 日晚間11時50分許前往上址
    搜索，當場查獲吳建青、黃詠璇2 人，並扣得吳建青所有如
    附表所示供其製造假麻黃所需之設備、物品、原料及毒品
    半成品，進而查悉上情。
二、案經內政部警政署刑事警察局報告臺灣桃園地方法院檢察署
    檢察官偵查後起訴。
    理  由
一、按被告以外之人於審判外之陳述，雖不符刑事訴訟法第159
    條之1 至第159 條之4 之規定，而經當事人於審判程序同意
    作為證據，法院審酌該言詞陳述或書面陳述作成時之情況，
    認為適當者，亦得為證據。當事人、代理人或辯護人於法院
    調查證據時，知有第159 條第1 項不得為證據之情形，而未
    於言詞辯論終結前聲明異議者，視為有前項之同意，刑事訴
    訟法第159 條之5 定有明文。查本件被告吳建青、黃詠璇及
    辯護人於準備程序時，對於下述本院採為認定犯罪事實依據
    之各項證據之證據能力，均同意作為本案證據，該等證據復
    經本院於審理時逐一提示予被告、辯護人表示意見，本院審
    酌該等證據之取得過程並無瑕疵，與本案待證事實間復具有
    相當之關聯性，以之為本案證據並無不當，自得採為本件認
    定事實之基礎，合先敘明。
二、上揭事實，業據被告吳建青、黃詠璇於本院審理時均坦承不
    諱，並有查獲現場照片及如附表所示之扣案物品可佐，且部
    分扣案物品經送內政部刑事警察局鑑定結果，亦認為：編號
    01之疑似麻黃白色液體1 桶，檢出第四級毒品假麻黃，
    純度約2 ％，驗前純質淨重約112.14公克；編號2-1 、2-2
    之漏斗，刮取其上白色殘渣鑑定，檢出第四級毒品假麻黃
    ；編號2-3 之側孔燒瓶，內含黃色液體，檢出第四級毒品假
    麻黃，純度約4%，驗前純質淨重約1.42公克；編號2-4 之
    側孔燒瓶，內含黃色液體，檢出第四級毒品假麻黃，純度
    約1%，驗前純質淨重約0.24公克；編號3 之灰黑色液體，檢
    出第四級毒品假麻黃，純度約2%，驗前純質淨重約167.86
    公克；編號4 之塑膠量杯6 個，檢出第四級毒品假麻黃；
    編號5 之白色片狀晶體，檢出氫氧化鈉；編號11之茶色液體
    ，檢出微量第四級毒品假麻黃；編號12之白色混濁液體，
    檢出第四級毒品假麻黃，純度約1%，驗前純質淨重約25.6
    2 公克；編號13之黃色液體，檢出第四級毒品假麻黃，純
    度約12% ，驗前純質淨重約1203.77 公克；編號14之塑膠杯
    及滴管，檢出第四級毒品假麻黃；編號15之黃色液體，檢
    出第四級毒品假麻黃，純度約5%，驗前純質淨重約291.47
    公克；編號16之褐色液體，檢出第四級毒品假麻黃，純度
    約36% ，驗前純質淨重約7.20公克；編號17-1之透明液體，
    檢出丙酮成分；編號17-2之透明液體，檢出乙醇成分；編號
    18之感冒藥錠，檢出第四級毒品假麻黃；編號19-1、19-2
    之塑膠盒2 個，檢出第四級毒品假麻黃；編號21之黃色液
    體，檢出第四級毒品假麻黃，純度約1%，驗前純質淨重約
    17.11 公克；編號22之濾布、濾紙，檢出第四級毒品假麻黃
    ；編號27之白色粉末，檢出微量第四級毒品假麻黃，另
    微量表示低於1%；以上有該局100 年3 月3 日刑鑑字第1000
    004375號鑑定書在卷可憑（見偵查卷第135 至137 頁），經
    與附表所示之扣案物品綜合觀察，該等設備、物品、原料已
    符合製造毒品先驅原料假麻黃之製毒工廠，上開補強證據
    ，已足資擔保被告2 人任意性自白之真實性，核與事實相合
    ，堪以認定。本案事證明確，被告2 人犯行均堪認定，均應
    依法論科。
三、查假麻黃為毒品危害防制條例第2 條第2 項第4 款規定之
    第四級毒品，不得持有、製造。核被告吳建青所為，係犯毒
    品危害防制條例第4 條第6 項、第4 項之製造第四級毒品未
    遂罪。其持有未達成品狀態純質淨重20公克以上第四級毒品
    之低度行為，為製造未遂之高度行為所吸收，不另論罪。核
    被告黃詠璇所為，則係成立毒品危害防制條例第4 條第6 項
    、第4 項之製造第四級毒品未遂罪之幫助犯。起訴書雖記載
    被告吳建青之犯行應成立製造第四級毒品既遂云云，惟按刑
    事法之製造行為，乃指利用各種原、物料予以加工，製作成
    特定目的之產品，甚至儲存於電腦或新科技產物，有別於自
    然天生。是凡在該特定目的完成之前，所採取之一切人為措
    施，均屬之。其著手，當自為該特定之目的，而於原、物料
    施加人工之際，即已開始。其後縱有無法製成產品情形，無
    非障礙未遂，此最高法院98年台上字第3602號判決意旨可供
    參照。本院經審酌以感冒藥丸提煉萃取假麻黃有一定之步
    驟、程序，不僅須使用器具，且須於提煉過程使用相關化學
    藥品，而由上開鑑定書可知，扣案之液態半成品或粉末，純
    度不高，純度多只僅於1%至5%間，或僅係微量，當中雖有黃
    色液態半成品（即附表編號九，其假麻黃純度約12% ）及
    褐色液態半成品（即附表編號十二，其假麻黃純度約36%
    ），惟均尚未經過加熱蒸乾溶劑之程序，難認此等液態半成
    品可發揮其先驅原料之作用而直接用來製造第二級毒品甲基
    安非他命，應認製造程序尚未完成，自應論以未遂，起訴書
    此部分記載應係誤會，應予更正。起訴書另記載被告黃詠璇
    係與被告吳建青成立共同正犯云云，惟查，被告黃詠璇本案
    犯行僅止於為吳建青購買製毒所用之丙酮、酒精及協助清洗
    製毒用器皿乙節，並未參與製造假麻黃行為，而依卷存事
    證，又無積極證據足以認定被告黃詠璇與吳建青間就本案製
    造假麻黃乙事存在犯意聯絡，應認被告黃詠璇犯行僅止於
    幫助犯，起訴書此部分記載應係誤會，應予更正。又被告黃
    詠璇有如事實欄所示之犯罪科刑執行情形，有前述臺灣高等
    法院被告全國前案紀錄表可佐，其於徒刑執行完畢後5 年內
    ，故意再犯本件有期徒刑以上之罪，為累犯，應依刑法第47
    條第1 項規定加重其刑。被告2 人所犯，均成立製造第四級
    毒品之未遂罪，均應依刑法第25條第2 項減輕其刑。被告黃
    詠璇所為，係成立製造第四級毒品未遂罪之幫助犯，應依刑
    法第30條第2 項規定，按正犯之刑減輕之。被告2 人對本案
    犯行，於偵查階段（見偵查卷第76、145 頁）及審判中均自
    白犯行，均應依毒品危害防制條例第17條第2 項規定減輕其
    刑。上開刑度之加重及減輕應依刑法第69條、第70條及第71
    條定之。爰審酌被告2 人為圖私利，無視國家禁絕毒品之政
    策竟為本案犯行，且扣案之假麻黃液態半成品已達一定規
    模，本應予以重懲，惟念被告2 人已知悔悟，所製半成品尚
    未流入市面，並考量渠等犯罪動機、目的、手段、智識程度
    及犯後態度等一切情狀，分別量處如主文所示之刑。
四、按毒品危害防制條例對於查獲之製造、運輸、販賣、意圖販
    賣而持有、以非法方法使人施用、引誘他人施用及轉讓第三
    、四級毒品之沒收，並無特別規定，如其行為已構成犯罪，
    則該毒品即屬不受法律保護之違禁物，應回歸刑法之適用，
    依刑法第38條第1 項第1 款之規定沒收之，始為適法，最高
    法院95年度台上字第911 號刑事判決意旨可供參照。查本件
    扣案如附表編號一至十六所示之液態半成品及已無從析離假
    麻黃之容器及用具，經檢驗結果均含有第四級毒品假麻黃
    成分，均屬違禁物，不問屬於犯人與否，均應依刑法第38
    條第1 項第1 款規定宣告沒收。至毒品送驗耗損部分因已滅
    失，爰不另宣告沒收。至於裝盛附表編號一、三至五、七至
    九、十一、十二、十四、十六假麻黃半成品之容器，與附
    表編號十七至二十九之物，均為被告吳建青所有，係供其製
    造第四級毒品假麻黃所用之物，均應依毒品危害防制條例
    第19條第1 項規定併予宣告沒收。另幫助犯不適用責任共同
    之原則，對正犯所有供犯罪所用或因犯罪所得之物，毋庸併
    為沒收之宣告。至扣案之手機3 支，雖係被告2 人所有，然
    係作為渠等平日與他人聯繫之用，與扣案之安非他命吸食器
    1 組，均無明確證據證明與本案有關，爰均不諭知沒收，併
    此敘明。
據上論斷，應依刑事訴訟法第299 條第1 項前段，毒品危害防制
條例第4 條第4 項、第6 項、第17條第2 項、第19條第1 項，刑
法第11條、第25條、第30條第1 項前段、第2 項、第47條第1 項
、第38條第1 項第1 款，判決如主文。
本案經檢察官吳靜怡到庭執行職務。
中    華    民    國   100    年    6     月    17    日
                  刑事第九庭審判長法  官  吳為平
                                  法  官  王秀慧
                                  法  官  陳正昇
以上正本證明與原本無異。
如不服本判決應於收受判決後10日內向本院提出上訴書狀，並應
敘述具體理由。其未敘述上訴理由者，應於上訴期間屆滿後20日
內向本院補提理由書(均須按他造當事人之人數附繕本)「切勿逕
送上級法院」。
                                  書記官  陳雅婷
中    華    民    國   100    年    6     月    20    日
附錄本案論罪科刑依據之法條：
毒品危害防制條例第4條
製造、運輸、販賣第一級毒品者，處死刑或無期徒刑；處無期徒
刑者，得併科新臺幣 2 千萬元以下罰金。
製造、運輸、販賣第二級毒品者，處無期徒刑或 7 年以上有期
徒刑，得併科新臺幣 1 千萬元以下罰金。
製造、運輸、販賣第三級毒品者，處 5 年以上有期徒刑，得併
科新臺幣 7 百萬元以下罰金。
製造、運輸、販賣第四級毒品者，處 3 年以上 10 年以下有期
徒刑，得併科新臺幣 3 百萬元以下罰金。
製造、運輸、販賣專供製造或施用毒品之器具者，處 1 年以上
7 年以下有期徒刑，得併科新臺幣 1 百萬元以下罰金。
前五項之未遂犯罰之。
毒品危害防制條例第6條
以強暴、脅迫、欺瞞或其他非法之方法使人施用第一級毒品者，
處死刑、無期徒刑或 10 年以上有期徒刑；處無期徒刑或 10 年
以上有期徒刑者，得併科新臺幣 1 千萬元以下罰金。
以前項方法使人施用第二級毒品者，處無期徒刑或 7 年以上有
期徒刑，得併科新臺幣 7 百萬元以下罰金。
以第 1 項方法使人施用第三級毒品者，處 5 年以上有期徒刑，
得併科新臺幣 5 百萬元以下罰金。
以第 1 項方法使人施用第四級毒品者，處 3 年以上 10 年以下
有期徒刑，得併科新臺幣 3 百萬元以下罰金。
前四項之未遂犯罰之。